【裁判字號】    99,訴緝,148
【裁判日期】    991018
【裁判案由】    偽造有價證券等
【裁判全文】
臺灣臺北地方法院刑事判決             99年度訴緝字第148號
公  訴  人  臺灣臺北地方法院檢察署檢察官
被      告  丙○○
選任辯護人  林孝甄律師
            王東山律師
            許富雄律師
上列被告因偽造有價證券等案件，經檢察官提起公訴（85年度偵
字第22585號），本院判決如下：
    主  文
本件公訴不受理。
    理  由
一、公訴意旨略以：被告丙○○於民國84年9 月下旬，在不詳處
    所拾獲被害人甲○○所遺失之美國運通銀行台北分行，支票
    號碼：(一)0000000、(二)0000000號，業經被害人簽名之空白支
    票2張，被告竟意圖為自己不法之所有，將上開2張支票侵占
    入己，並分別偽填票面金額：(一)新臺幣（下同）14萬9,700
    元、14萬8,800元後，分別於：(一)85年8月28日、(二)85年9月1
    8日存入其擔任法定代理人之高燊國際實業有限公司（下稱
    高燊公司）於中國農民銀行儲蓄部之00000000000號帳戶內
    提示，因被害人已掛失止付而遭退票，旋為警查獲，因認被
    告涉有刑法第337條之侵占遺失物罪、第201條第1 項之偽造
    有價證券罪嫌。
二、按同一案件繫屬於有管轄權之數法院者，由繫屬在先之法院
    審判之；又依第8 條之規定不得為審判者，應諭知不受理之
    判決，並得不經言詞辯論為之，刑事訴訟法第8條前段、第3
    03條第7款、第307條分別定有明文。至「同一案件」係指所
    訴兩案之被告相同，被訴之犯罪事實亦屬同一者而言；接續
    犯、吸收犯、結合犯、加重結果犯及刑法修正前之常業犯等
    實質上一罪，暨想像競合犯、刑法修正前之牽連犯、連續犯
    之裁判上一罪者，均屬同一事實（最高法院98年台上字第68
    99號判決意旨參照）。而案件是否已經起訴，應以檢察官起
    訴繫屬之先後為準，同一案件繫屬於有管轄權之數法院，由
    繫屬在先或經裁定繫屬在後之法院審判，致不得為審判者，
    自應依本款諭知不受理之判決，避免一罪兩判（最高法院92
    年度臺非字第163號判決意旨參照）。
三、經查：被害人係以其於84年9月25日經銀行通知存款不足始
    察覺所有之美國運通銀行台北分行，支票號碼：481654、48
    1656～481658、481663～481665、481667～481668、481670
    ～481671、481673～481679、481681、481683～4816 92、4
    81694～481700 ，合計36張之支票遺失，而為掛失止付通知
    之事實，有上開票據掛失止付通知書、遺失票據申報書附卷
    可稽（見臺灣臺北地方法院檢察署85年度偵字第22585 號卷
    《下稱偵查卷》第8頁至第9頁，本院85年度訴字第2128號卷
    《下稱訴字卷》第29頁至第30頁）；又臺灣士林地方法院檢
    察署檢察官前以被告於84年8 月中旬，在臺北市內湖區○○
    ○路、成功路口其所經營之高燊公司內，拾獲被害人在上址
    遺失之前揭票號0000000 、發票人處已簽名之空白支票乙紙
    ，竟意圖為自己不法所有，將支票侵占入己，並意圖供行使
    之用，偽填到期日84年11月30日、金額13萬5,100 元，偽造
    完成後，背書交予他人以清償債務，嗣因被害人已申請止付
    而遭退票等情，因認被告涉犯刑法第337條侵占遺失物罪、
    第201條第1 項偽造有價證券罪嫌，而於85年8月17日對被告
    提起公訴，同年9月3日繫屬臺灣士林地方法院（案號：85年
    度訴字第855號），因被告逃匿而遭該院於85年11月8日發布
    通緝，嗣被告經緝獲後，該案現正由臺灣士林地方法院以99
    年度訴緝字第36號審理中且尚未審結等情，有臺灣士林地方
    法院檢察署檢察官85年度偵字第1817號起訴書、臺灣高等法
    院被告前案紀錄表在卷可按（見本院卷二第36頁反面至第37
    頁、第3頁至第5頁）。另本件起訴被告之犯罪事實，亦為被
    告侵占被害人前開遺失36張支票中之2 紙，及有偽造有價證
    券之罪嫌，詳如前述公訴意旨，則依檢察官起訴之犯罪事實
    ，被告係侵占被害人之前開支票後，先後多次偽造本案2 紙
    支票與前述臺灣士林地方法院99年度訴緝字第36號支票1 紙
    ，其時間緊接、方法相同，所犯之罪名及基本犯罪構成要件
    亦相同，顯係基於概括犯意反覆為之，為刑法修正前之連續
    犯，且被告所涉侵占遺失物、偽造有價證券二罪間，有方法
    結果之牽連關係，為修正前刑法第55條所定之牽連犯，亦即
    上開被訴之犯罪事實間具有裁判上一罪關係。是本案與臺灣
    士林地方法院99年度訴緝字第36號案件之被告相同，而被訴
    之犯罪事實亦為同一，自屬刑事訴訟法第8條前段所謂同一
    案件。復查，本案係於85年11月14日繫屬本院一情，有臺灣
    臺北地方法院檢察署85年11月14日乙○英收85偵22585字第1
    0934號函暨其上本院收文戳章在卷為憑（見本院訴字卷第1
    頁），而臺灣士林地方法院99年度訴緝字第36號案件繫屬時
    間則為85年9月3日，已於前述，是本院就此同一案件，乃為
    繫屬在後之法院。從而，揆諸前述規定及說明，本院自不得
    予以審判，而應不經言詞辯論，逕為諭知不受理之判決。
據上論斷，應依刑事訴訟法第303條第7 款、第307條，判決如主
文。
中    華    民    國    99    年    10    月    18    日
                    刑事第十庭審判長法  官  蔡坤湖
                                    法  官  謝昀璉
                                    法  官  周玉琦
以上正本證明與原本無異。
如不服本判決應於收受送達後10日內向本院提出上訴書狀，並應
敘述具體理由；其未敘述上訴理由者，應於上訴期間屆滿後20日
內向本院補提理由書（均須按他造當事人之人數附繕本）「切勿
逕送上級法院」。告訴人或被害人如對於本判決不服者，應具備
理由請求檢察官上訴，其上訴期間之計算係以檢察官收受判決正
本之日期為準。
中    華    民    國    99    年    10    月    18    日
                                    書記官  謝貽婷

司法院資訊處製作；財團法人民間司法改革基金會備份。
